臺灣彰化地方法院民事判決
109年度訴字第1257號
原      告  陳宣妤  
訴訟代理人  黃建閔律師
被      告  賴聖芸  
            賴芊坊（原名賴奕伶）

            賴亭妤  

上列當事人間請求損害賠償事件，本院於民國111年2月9日言詞
辯論終結，判決如下：
    主      文
原告之訴及假執行之聲請均駁回。
訴訟費用由原告負擔。
    事實及理由
一、原告主張：被告戊○○、己○○為姊、妹，被告丙○○（原名丁○○
    ）為戊○○、己○○之堂妹，渠等於臉書傳述下列不實言論誹謗
    原告：㈠己○○、丙○○共同基於貶損原告名譽之犯意，⑴於109
    年5月5日晚間6時27分許，由丙○○以其臉書姓名「丙○○」帳
    號，發送「您美麗女兒因工作介入我姊姊的婚姻，和我姐夫
    搞曖昧、、、罵我姊姊顧不好自己的老公、、、兩人還一直
    出去約會」等不實訊息予訴外人羅婉如（即原告之母親）；
    ⑵於109年5月6日下午12時18分許，由丙○○以其臉書姓名「丁○○」之帳號，傳送「您女兒和有婦之夫搞外遇」予訴外人陳
    ○德（即原告之父親）；⑶於109年5月6日下午12時28分許，
    由丙○○以上開「丁○○」臉書帳號，傳送「您妹妹乙○○和我姊
    夫搞外遇」予訴外人陳宣佑（即原告之胞弟）；⑷於109年5
    月6日下午12時許，由丙○○以前開臉書「丁○○」帳號，於訴
    外人羅○如之臉書文章下留言「我們會直接去您女兒的銀行
    找她，如果妳默認她做小三，我們也不會默不吭聲的」等語
    。㈡己○○、戊○○共同基於貶損原告名譽之犯意，⑸於109年5月
    5日下午5時36分許，由戊○○以其臉書帳號姓名「Mo Lai」，
    傳送「你女兒介入別人的家庭」、「造成別人的家庭破碎」
    、「第一次被抓到就說好不在（再）聯絡，結果沒做到反而
    越來越誇張」、「誇張的三觀令人倒胃口」等不實訊息予陳
    慈德；⑹於109年5月6日下午12時51分許，由戊○○以上開臉書
    帳號，傳送「妳女兒、、、破壞別人的家庭」等訊息予陳慈
    德。惟原告與己○○根本不認識，且與訴外人甲○○（己○○之前
    配偶）未有逾矩之情，被告前開不實言論已貶損原告之名譽
    ，造成原告罹患憂鬱症，為共同侵權行為，原告得請求己○○
    、丙○○連帶賠償慰撫金新台幣（下同）40萬元（每次行為請
    求10萬元），請求己○○、戊○○連帶賠償慰撫金20萬元（每次
    行為請求10萬元）等情，爰依侵權行為之規定，求為命己○○
    、丙○○連帶給付原告40萬元；命己○○、戊○○連帶給付原告20
    萬元，及均自起訴狀繕本送達翌日起至清償日止，按年息5％
    計算利息之判決，就請求己○○、丙○○連帶給付部分，並願供
    擔保請准宣告假執行。
二、被告則以：
  ㈠己○○係於109年3月28、31日，無意間發現配偶甲○○手機中有
    與原告曖昧的對話（原告稱呼甲○○為「爸比」）、原告傳給
    甲○○之照片及位置定位，兩人疑似有不正常之男女交往行為
    。己○○認遭甲○○背叛，深受打擊，便於109年5月5日與甲○○
    離婚。丙○○及戊○○知悉後氣憤不已。惟丙○○否認以臉書「丁○○」帳號傳送訊息予陳○德、陳○佑，也未以該帳號於羅婉如
    之臉書文章下留言。己○○亦否認向丙○○、戊○○散播不實事實
    以誹謗原告名譽，並否認與之共同毁損原告名譽，而分別於
    臉書上大肆洗版發送不實言論誹謗原告。己○○僅係將被證物
    1所示之相關證物提供丙○○、戊○○觀看，並未指示或要求丙○○、戊○○透過臉書將前揭訊息散布於眾，自難謂己○○與丙○○
    、戊○○共同不法侵害原告之名譽。
　㈡觀諸甲○○與原告間之手機通訊軟體Between Play動態訊 息可
    證，兩人於109年3月16日便開始正式交往，且關係親暱。另
    由甲○○與原告間之手機通訊軟體TIMETREE行事曆紀錄可證，
    渠二人互以「老公」、「老婆」相稱，且時常相約出遊，原
    告與甲○○間確有不正當交往。丙○○、戊○○於上開時間，分別
    透過臉書帳號名稱丙○○、Mo Lai傳送訊息予羅婉如及陳○德
    之初衷，乃希望原告家人能管教其子女即原告，讓原告不要
    破壞他人之家庭，並無真正惡意，而無妨害原告名譽侵權行
    為之故意。上開訊息雖可能讓原告主觀感受不適，然丙○○、
    戊○○並無將之散布於眾之意圖，僅將將訊息發送予原告至親
    。故未有使原告之名譽在社會之評價受到貶損之虞，參照最
    高法院99年度台上字第1664號判決意旨，丙○○及戊○○顯未侵
    害原告之名譽權，而無庸負侵權行為損害賠償責任。
　㈢己○○與原告確實沒有見過面，但有通過電話，甲○○可以證明
    ，原告在電話中說己○○自己不管好自己的老公，甲○○也有聽
    到，LINE也有通話紀錄及原告發出的訊息，也向台新銀行主
    管查證過，甲○○曾到銀行送禮物。而這些都是在婚姻存續中
    發生。退萬步言，即便認被告有於109年5月間，共同散播前
    開不實事實以誹謗原告名譽，並已對原告之名譽造成實際侵
    害，而使原告受有精神上痛苦（假設語氣，被告等否認之）
    。然其所為對原告於社會上評價之貶損尚屬非鉅（觀看到訊
    息者僅寥寥數人）。原告請求被告賠償之慰撫金額，亦顯屬
    過高等語，資為抗辯。並聲明原告之訴駁回，如受不利判決
    ，願供擔保請准宣告免為假執行。
三、下列事實，為兩造不爭執，並有原告所提臉書訊息截圖影本
    為證，堪信為真實。
  ㈠戊○○與己○○為姊、妹關係，與丙○○（原名丁○○，91年間改名
    迄今）為堂姊妹。己○○與甲○○於103年12月14日結婚，於109
    年5月5日登記兩願離婚（戶籍查詢資料見卷第50-51頁）。
　㈡原告任職於某銀行，因辦理貸款業務與甲○○接觸而認識，原
    告父親陳○德、母親羅○如、弟弟陳○佑；羅○如的臉書帳號名
    稱為Lorna Lo。
　㈢丙○○於109年5月5日晚間6時27分許，由以其臉書帳號「丙○○
    」發送「您美麗女兒因工作介入我姊姊的婚姻，和我姐夫搞
    曖昧、、、罵我姊姊顧不好自己的老公、、、兩人還一直出
    去約會」等訊息予羅婉如（原證1、卷第21-24頁）。
　㈣戊○○於109年5月5日下午5時36分許，以其臉書帳號姓名「Mo 
    Lai」傳送「你女兒介入別人的家庭」、「造成別人的家庭
    破碎」、「第一次被抓到就說好不在（再）聯絡，結果沒做
    到反而越來越誇張」、「誇張的三觀令人倒胃口」等訊息予
    陳慈德。並於109年5月6日下午12時51分許，以上開臉書帳
    號，傳送「妳女兒、、、破壞別人的家庭」等訊息予陳慈德
    （原證2、3、卷第26-28頁）。
　㈤原告以己○○、丙○○及戊○○有前揭6次誹謗其名譽行為，向台灣
    彰化地方檢察署提出妨害名譽告訴，經該檢察署檢察官以11
    0年度偵字第487號為不起訴處分（卷第204-209、第220-230
    ）。
四、爭執事項及其判斷
　㈠丙○○有無以「丁○○」臉書帳戶向陳慈德、陳宣佑、羅婉如傳
    送原告主張之前開⑵至⑷之訊息？
　　原告主張此部分行為，有所提臉書姓名「丁○○」帳號之訊息
    截圖影本（原證4-6，卷第30-34頁）為證。丙○○雖否認該等
    訊息為其發送。惟丙○○年幼時原名「丁○○」（91年間改名）
    ，且該等訊息內容均在指稱原告與其姐夫甲○○搞外遇之事實
    ，可見是由己○○之妹妹輩所為，而從其用語稱己○○為「我姊
    姊」，稱甲○○為「我姐夫」，與「丙○○」帳號之用語相同，
    堪認前開「丁○○」帳戶傳送給陳○德等人訊息，當亦係丙○○
    所為。
　㈡被告應否負侵權行為損害賠償責任？
　⒈按涉及侵害他人名譽之言論，可包括事實陳述與意見表達，
    前者具有可證明性，後者則係行為人表示自己之見解或立場
    ，無所謂真實與否。而民法上名譽權之侵害雖與刑法上之誹
    謗罪不相同，惟刑法就誹謗罪設有處罰規定，該法第310條
    第3項規定「對於所誹謗之事，能證明其為真實者，不罰。
    但涉於私德而與公共利益無關者，不在此限」；同法第311
    條第3款規定，以善意發表言論，對於可受公評之事，而為
    適當之評論者，亦在不罰之列。蓋不問事實之有無，概行處
    罰，其箝制言論之自由，及妨害社會，可謂至極。凡與公共
    利益有關之真實事項，如亦不得宣佈，基於保護個人名譽，
    不免過當，而於社會之利害，未嘗慮及。故參酌損益，乃規
    定誹謗之事具真實性者，不罰。上開不罰之規定，於民事事
    件即非不得採為審酌之標準。申言之，行為人之言論雖損及
    他人名譽，惟其言論屬陳述事實時，如能證明其為真實，或
    行為人雖不能證明言論內容為真實，但依其所提證據資料，
    足認為行為人有相當理由確信其為真實者（參司法院釋字第
    509號解釋）；或言論屬意見表達，如係善意發表，對於可
    受公評之事，而為適當之評論者，不問事之真偽，均難謂係
    不法侵害他人之權利，尚難令負侵權行為損害賠償責任。又
    陳述之事實如與公共利益相關，為落實言論自由之保障，亦
    難責其陳述與事實分毫不差，祇其主要事實相符，應足當之
    。
　⒉被告雖有前開傳述原告介入己○○婚姻、與有婦之夫搞外遇、
    介入別人家庭、造成別人家庭破碎、誇張的三觀令人倒胃口
    等情事。惟己○○前夫即證人甲○○於本院具結證稱：伊外遇對
    象是乙○○，兩人在109年2月認識，3月中左右開始交往，4月
    中第1次去汽車旅館，有發生性器官接合的性行為，之後陸
    陸續續有去汽車旅館發生性行為；伊外遇在109年4月中旬後
    被己○○發現，之後約2星期就離婚；伊與乙○○的簡訊、對話
    都已經刪除，出去如果刷卡都是乙○○刷，伊有出遊照片，伊
    手機裡面有兩人躺在床上沒有穿衣服的照片等語甚詳，並有
    從其手機翻拍的照片可參（本院卷第153-155頁、第164-168
    頁）。而依台灣彰化地方檢察署110年度偵字第487號不起訴
    處分記載，甲○○於偵查中亦具結證稱：「我前妻（即被告己○○）認為告訴人（即原告）介入我們的婚姻，因為我們聊天
    内容被她看到，聊天上算曖昧，我稱她為親愛的，她叫我爸
    比；離婚前，109年4月間去汽車旅館這件事是我提議，告訴
    人同意的，我是離婚後之後才有跟我前妻說我跟告訴人一起
    去賓館，時間大約在109年8月中」等詞（本院卷第207-208
    頁）。由此可證，原告與甲○○確實於己○○、甲○○婚姻關係存
    續期間發展為男女朋友關係，己○○於109年4月間發現，並於
    同年5月5日即與甲○○辦畢離婚登記屬實，被告上開傳述之事
    實，顯然與事實相符，並非虛構不實。況原告之弟陳○佑於1
    09年5月6日（即己○○與甲○○辦畢離婚登記翌日）收到臉書帳
    號名稱丁○○傳送之訊息後，亦回覆：「你好，我知道事情的
    經過了。謝謝告知！我知道你們家的人很憤怒都在氣頭上但
    是請不要再傳訊息給我的家人也不要繼續再其他人的文章下
    留言，姐姐的事情沒必要影響到我的家人，我不會做任何封
    鎖的動作，不要擔心，有什麼問題我這邊可以回覆你」等語
    ，益證被告傳述原告與己○○之夫甲○○搞外遇等情屬實無訛。
  ⒊原告雖稱被告傳述內容如果屬實，亦涉及私德，所散布的內
    容屬於隱私範圍云云。然民法婚姻關係採一夫一妻制，相同
    性別二人之永久結合關係，亦有相類似規定（參司法院釋字
    第748號解釋施行法第7條）。且婚姻係以夫妻之共同生活為
    其目的，配偶應互相協力保持其共同生活之圓滿安全及幸福
    ，而夫妻互守誠實為確保其共同生活之圓滿安全及幸福之必
    要條件，配偶因婚姻關係而互負誠實之義務，配偶之一方行
    為不誠實，破壞共同生活之圓滿安全及幸福者，即為違反因
    婚姻契約之義務而侵害他方之權利（最高法院55年台上字第
    2053號判決先例意旨參照）。有配偶之人與他人有違反婚姻
    忠誠義務之不當交往或為婚姻外性交行為，乃干擾、妨害夫
    妻間維持婚姻圓滿，足以破壞夫妻間之共同生活，亦屬不法
    侵害他人基於配偶關係之身分法益之侵權行為。故被告傳述
    原告與有配偶之甲○○有外遇或不當交往，導致己○○、甲○○無
    法維繫婚姻共同生活之圓滿及幸福而兩願離婚，原告所為已
    嚴重破壞法律保障之婚姻及家庭制度，本質上自非僅涉及私
    德，而與公共利益無關。故原告此部分主張，尚難採取。
五、綜上所述，被告上開傳述內容為真實，且其事並非涉及私德
    而與公共利益無關，原告依主張被告故意不法侵害其名譽權
    ，依共同侵權行為之規定，請求告己○○與丙○○或戊○○連帶賠
    償前開慰撫金及其利息，於法並無理由，不應准許。其假執
    行聲請，失所依附，應併予駁回。
六、本件事證已明確，兩造其餘攻擊防禦方法及舉證，經審酌後
    於判決之結果不生影響，不予贅詞論列，附此敘明。
據上論結，本件原告之訴為無理由，依民事訴訟法第78條，判決
如主文。　　
中　　華　　民　　國　　111 　年　　2 　　月　　23　　日
                          民事第一庭
　　　　　　　　　            法　官　陳瑞水
以上正本係照原本作成。
如對判決上訴，應於判決送達後20日內向本院提出上訴狀。如委
任律師提起上訴者，應一併繳納上訴審裁判費。
中　　華　　民　　國　　111 　年　　2 　　月　　23　　日
                              書記官　廖春慧